【裁判字號】    99,訴緝,89
【裁判日期】    991214
【裁判案由】    違反毒品危害防制條例
【裁判全文】
臺灣臺南地方法院刑事判決              99年度訴緝字第89號
公  訴  人  臺灣臺南地方法院檢察署檢察官
被      告  林進財
指定辯護人  黃雅萍律師
上列被告因違反毒品危害防制條例案件，經檢察官提起公訴（99
年度偵字第1686、1815號，99年度毒偵字第519號），本院判決
如下：
    主  文
林進財販賣第二級毒品，處有期徒刑參年柒月，扣案之ANYCALL
手機（門號0000000000含SIM卡）壹支沒收，販賣毒品所得新台
幣肆萬元沒收，如全部或一部不能沒收時，以其財產抵償之；又
販賣第二級毒品，處有期徒刑參年柒月，扣案之ANYCALL手機（
門號0000000000含SIM卡）壹支沒收，販賣毒品所得新台幣肆萬
元沒收，如全部或一部不能沒收時，以其財產抵償之；又販賣第
二級毒品，處有期徒刑參年柒月，扣案甲基安非他命（驗後淨重
壹拾點肆壹公克）、海洛因（驗後淨重零點玖壹公克）均沒
收銷燬之，扣案夾鍊袋壹包、電子磅秤壹台、ANYCALL手機（門
號0000000000含SIM卡）壹支，均沒收，販賣毒品所得新台幣肆
萬元沒收，如全部或一部不能沒收時，以其財產抵償之。應執行
有期徒刑肆年陸月，扣案甲基安非他命（驗後淨重壹拾點肆
壹公克）、海洛因（驗後淨重零點玖壹公克）均沒收銷燬之；扣
案夾鍊袋壹包、電子磅秤壹台、ANYCALL手機（門號0000000000
含SIM卡）壹支，均沒收，販賣毒品所得新台幣壹拾貳萬元沒收
，如全部或一部不能沒收時，以其財產抵償之。
    事  實
一、林進財與吳勝雄（吳勝雄持有及施用安非他命之罪行，經本
    院99年度訴字第733號判決在案）明知甲基安非他命係毒品
    危害防制條例第2條第2項第2款所定之第二級毒品，不得非
    法販賣、持有及施用，詎林進財因貪圖販賣毒品之利潤，竟
    意圖營利而基於販賣甲基安非他命之犯意，以其行動電話門
    號0000000000號與吳勝雄之行動電話0000000000號、000000
    0000號聯絡，分別於：
  (一)民國98年12月26日上午6時37分許，前往吳勝雄位於臺南市
    ○○路○段200巷12號3樓之2住處內，以新臺幣（下同）4萬
    元之價格，將約30公克之甲基安非他命販售給吳勝雄，而吳
    勝雄即未經許可而持有該甲基安非他命。
  (二)林進財另於99年1月10日15時47分許，至上址以4萬元之價格
    ，將約30公克之甲基安非他命販售給吳勝雄，而吳勝雄即未
    經許可而持有該甲基安非他命。
  (三)林進財復於99年1月14日18時32分許，至上址以4萬元之價格
    ，將約30公克之甲基安非他命販售給吳勝雄，而吳勝雄購得
    該甲基安非他命後，即基於施用甲基安非他命之犯意，於99
    年1月18日上午8時許，在臺南市○○路○段19巷38弄13號住
    處內，以將甲基安非他命置於鋁箔紙上燒烤吸食煙氣之方式
    ，施用甲基安非他命1次。
二、嗣警於99年1月20日12時許，持搜索票至吳勝雄位於臺南市
    ○○路○段200巷12號3樓之2住處搜索，當場在林進財身上扣
    得海洛因2包（驗後淨重0.91公克），及在屋內扣得林進財
    所持之甲基安非他命20包（驗後淨重13.431公克）、電子磅
    秤1台、吸食器1組、夾鍊袋1包、ANYCALL手機（含門號0000
    000000SIM卡）1支（林進財施用海洛因及安非他命部分經檢
    察官另行處理），而查悉上情。
三、案經行政院海巡署南部地區巡防局移送及臺南市警察局第一
    分局報告臺灣臺南地方法院檢察署檢察官偵查起訴。
    理  由
一、按被告以外之人於審判外之陳述，經當事人於審判程序同意
    作為證據，法院審酌該言詞陳述或書面陳述作成時之情況認
    為適當者，亦得為證據；當事人、代理人或辯護人於法院調
    查證據時，知有第159條第1項不得為證據之情形，而未於言
    詞辯論終結前聲明異議者，視為有前項之同意，刑事訴訟法
    第159條之5第1、2項，定有明文。本件同案被告吳勝雄於偵
    查中之證述，均係被告以外之人於審判外之陳述，屬傳聞證
    據，然檢察官、被告、被告之辯護人於本案言詞辯論終結前
    ，均未爭執其證據能力，本院審酌上開共同被告吳勝雄陳述
    之情形，並無不適當之情事，是依前開說明，其陳述均有證
    據能力，合先敘明。
二、訊據被告對上開販賣第二級毒品甲基安非他命之事實均坦承
    不諱，核與共同被告吳勝雄之供述相符，並有通訊監察書及
    監聽譯文一份及林進財之南州郵局帳號028613號帳戶交易明
    細一份可稽；而經扣案之白色粉末2包為海洛因、20包晶體
    為甲基安非他命，分別有法務部調查局濫用藥物實驗室鑑定
    書（偵(一)卷33頁）、高雄醫學大學附設中和紀念醫院檢驗報
    告（偵(一)卷84頁）在卷可按，核上開事證與被告林進財之自
    白相符，足認被告之自白堪以採信，是本件事證明確，被告
    犯行洵堪認定。
三、核被告林進財所為，均係犯毒品危害防制條例第4條第2項之
    販賣第二級毒品罪；其持有甲基安非他命之低度行為，為販
    賣之高度行為所吸收，不另論罪。又被告林進財之三次販賣
    行為，均犯意各別，行為不同，應予分論併罰。另被告林進
    財所犯販賣第二級毒品罪，因於偵查及審判中均已自白，爰
    依毒品危害防制條例第17條第2項規定減輕其刑。辯護人固
    抗辯被告曾供出毒品來源，然後續並未查獲其他正犯或共犯
    ，經行政院海岸巡防署海岸巡防總局南部地區巡防局函覆在
    卷（院(二)卷第17頁），是不符同條例第17條第1項之減輕要
    件。又被告林進財本案販賣甲基安非他命之次數雖僅三次，
    然每次販賣數量均約30公克，金額為4萬元，販賣之金額、
    數量甚多，是認尚不符刑法第59條酌量減輕其刑之要件，辯
    護人抗辯應依刑法第59條減輕云云，自不可採。爰審酌被告
    不以正途營利，明知安非他命對人體之危害，竟為牟不法利
    益而販賣海洛因予他人施用，導致購買者施用後可能精神障
    礙、性格異常，甚至造成生理成癮性及心理依賴性，戕害國
    民身心健康，及其犯罪所得，兼衡其因罹患癌症接觸毒品進
    而販賣，暨其智識程度、家庭經濟狀況、犯罪後態度、檢察
    官具體求刑之刑度等一切情狀，量處如主文之刑，並定其應
    執行刑，以資懲誡。
四、沒收部分：
  (一)按毒品危害防制條例第19條第1項規定，係採義務沒收主義
    ，故販賣毒品所得金錢，如能認定確係販賣毒品所得款項，
    應宣告沒收，不以當場搜獲扣押者為限，但因其並無「不問
    屬於犯人與否，沒收之」之特別規定，自仍以沒收物屬於犯
    人所有者為限，始得依該規定予以沒收。而上開規定所稱「
    追徵其價額」者，必限於所沒收之物，為金錢以外其他財物
    而無法沒收時，始應追徵其價額，使其繳納與原物相當價額
    。如所得財物為金錢而無法沒收時，應以其財產抵償之，而
    不發生追徵價額問題（最高法院93年台上字第1218號、第26
    70號、第2743號判決意旨參照）。查被告就前揭販賣第二級
    毒品3次，每次所得4萬元合計12萬元，雖未扣案，惟依前所
    述，仍應依毒品危害防制條例第19條第1項規定，分別於其
    所犯販賣第二級毒品各罪刑項下，宣告沒收，如全部或一部
    不能沒收時，應以其財產抵償之。又扣案之ANYCALL行動電
    話一支（0000000000號門號SIM卡一張），係被告所有，供
    其販賣毒品所用之物，業據被告供明在卷，自應依毒品危害
    防制條例第19條第1項規定宣告沒收。
  (二)按以營利為目的販入毒品，經多次販賣後，持有剩餘毒品被
    查獲，其各次販賣毒品行為，固應併合處罰，惟該持有剩餘
    毒品之低度行為，應僅為最後一次販賣毒品之高度行為所吸
    收，不另論罪，則就該查獲之剩餘毒品，自祇能於最後一次
    販賣毒品罪宣告沒收銷燬，不得於各次販賣毒品罪均一併宣
    告（最高法院98年度台上字第1063號、98年度台上字第738
    號判決意旨參照）。又按查獲之第一、二級毒品及專供製造
    或施用第一、二級毒品之器具，不問屬於犯人與否，均沒收
    銷燬之，毒品危害防制條例第18條第1項前段定有明文。查
    警方在屋內扣得甲基安非他命20包（驗後淨重13.431公克）
    ，為毒品危害防制條例第2條第2項所稱之第二級毒品，不論
    屬於被告與否，均應依上開規定，宣告沒收銷燬之。至於上
    開毒品之包裝袋，因係供包裹上開毒品之用，縱於檢測時將
    上開毒品取出，仍有微量毒品沾附其上無法析離，自應一併
    依上開規定沒收銷燬之，並於最後一次販賣第二級毒品罪項
    下宣告之。又扣案之ANYCALL行動電話一支（含0000000000
    號門號SIM卡一張）、電子磅秤1台及夾鍊袋1包，均係被告
    所有，供其販賣毒品所用之物，業據被告供明在卷，自應依
    毒品危害防制條例第19條第1項規定併於第三次販賣第二級
    毒品罪項下宣告沒收。
  (三)另按刑法第38條規定之沒收，為從刑之一種，具有刑罰及保
    安處分之性質，且與主刑有從屬關係，依主從不可分原則，
    應於裁判時附隨於主刑而宣告，故該條第1項第1款至第3款
    規定之沒收物，須與犯罪有直接關係並於犯罪事實中有具體
    之記載，始能於判決主文宣示沒收，然該條第2項規定同條
    第1項第1款之違禁物，不問屬於犯人與否沒收之，第40條但
    書復規定違禁物得單獨宣告沒收，則與該犯罪無直接關係而
    於犯罪事實中未具體記載之違禁物，應由檢察官另行聲請單
    獨沒收；惟該與被告犯罪無直接關係之違禁物，檢察官於起
    訴書內已明應依法沒收者，應認檢察官已聲請沒收，為避
    免司法資源之浪費，仍得於判決時併宣告沒收；毒品危害防
    制條例第18條第1項前段規定：「查獲之毒品及專供製造或
    施用毒品之器具，不問屬於犯人與否沒收之」，此項規定係
    刑法第38條之特別規定，仍有上開原則之適用（最高法院91
    年度台非字第67號判決意旨參照）。本件被告林進財經警查
    獲時，身上扣得海洛因2包（驗後淨重0.91公克），雖係與
    本案無關之違禁物，然檢察官已敘明應予沒收銷燬，是依上
    開說明，依毒品危害防制條例第18條第1項規定，併予宣告
    沒收銷燬之。
據上論斷，應依刑事訴訟法第299條第1項前段，毒品危害防制條
例第4條第2項、第17條第2項、第18條第1項前段、第19條第1項
，刑法第11條前段、第51條第5款，判決如主文。
本案經檢察官薛雯文到庭執行職務
中    華    民    國    99    年    12    月    14    日
                  刑事第十庭  審判長法  官  張瑛宗
                                    法  官  羅郁棣
                                    法  官  蔡孟珊
以上正本證明與原本無異。
如不服本判決應於收受本判決後10日內向本院提出上訴書狀，並
應敘述具體理由。其未敘述上訴理由者，應於上訴期間屆滿後20
日內向本院補提理由書狀（均須按他造當事人之人數附繕本）「
切勿逕送上級法院」。
                                    書記官  何小玉
中    華    民    國    99    年    12    月    14    日
附錄本案所犯法條全文：
毒品危害防制條例第4條
製造、運輸、販賣第一級毒品者，處死刑或無期徒刑；處無期徒
刑者，得併科新臺幣2千萬元以下罰金。
製造、運輸、販賣第二級毒品者，處無期徒刑或7年以上有期徒
刑，得併科新臺幣1千萬元以下罰金。
製造、運輸、販賣第三級毒品者，處5年以上有期徒刑，得併科
新臺幣7百萬元以下罰金。
製造、運輸、販賣第四級毒品者，處3年以上10年以下有期徒刑
，得併科新臺幣3百萬元以下罰金。
製造、運輸、販賣專供製造或施用毒品之器具者，處1年以上7年
以下有期徒刑，得併科新臺幣1百萬元以下罰金。
前五項之未遂犯罰之。

司法院資訊處製作；財團法人民間司法改革基金會備份。
